臺灣桃園地方法院刑事判決
110年度審交訴字第21號
公  訴  人  臺灣桃園地方檢察署檢察官
被      告  林世宗



上列被告因肇事遺棄罪等案件，經檢察官提起公訴（110年度偵
字第988號），被告於準備程序中就被訴事實為有罪之陳述，經
告知簡式審判程序之旨，並聽取公訴人、被告之意見後，由本院
合議庭裁定由受命法官獨任進行簡式審判程序，判決如下：
    主      文
林世宗無駕駛執照駕車犯過失傷害罪，處有期徒刑參月，如易科
罰金，以新臺幣壹仟元折算壹日；又犯駕駛動力交通工具發生交
通事故，致人傷害而逃逸罪，處有期徒刑陸月，如易科罰金，以
新臺幣壹仟元折算壹日；應執行有期徒刑柒月，如易科罰金，以
新臺幣壹仟元折算壹日。    
    事實及理由
一、本件除如下補充及更正之部分外，餘犯罪事實及證據均同於
    附件起訴書之記載，茲予引用：　　　
（一）起訴書「犯罪事實」欄一、第1行原載「騎乘車牌號碼000
      -0000號普通重型機車」，應更正及補充為「無照騎乘車
      牌號碼000-0000號普通重型機車」；第13行原載「、右手
      橈骨遠端粉碎性骨折」，應予刪除。
（二）證據部分應補充公路監理電子閘門資料、被告林世宗於本
      院訊問、準備程序及審理時之自白。
二、論罪科刑：
（一）按行為後法律有變更者，適用行為時之法律，但行為後之
      法律有利於行為人者，適用最有利於行為人之法律，刑法
      第2條第1項定有明文。查被告行為後，刑法第185條之4規
      定於民國110年5月28日修正公布，並自同年月30日生效施
      行。修正前刑法第185條之4規定：「駕駛動力交通工具肇
      事，致人死傷而逃逸者，處1年以上7年以下有期徒刑。」
      ；修正後則規定：「駕駛動力交通工具發生交通事故，致
      人傷害而逃逸者，處6月以上5年以下有期徒刑；致人於死
      或重傷而逃逸者，處1年以上7年以下有期徒刑。犯前項之
      罪，駕駛人於發生交通事故致人死傷係無過失者，減輕或
      免除其刑。」依修正前規定，不分行為人之犯罪情節輕重
      ，其法定刑一律為「1年以上7年以下有期徒刑」；修正後
      則按犯罪情節輕重，如行為人致人受輕傷而逃逸者「處6
      月以上5年以下有期徒刑」，若致人於死或重傷而逃逸者
      「處1年以上7年以下有期徒刑」；且行為人於發生交通事
      故致人死傷係無過失者，則可減輕或免除其刑。查被告就
      本件交通事故之發生為有過失，因之，不論依修正前、後
      之規定固皆成罪，但緣於僅使告訴人致傷且未達重傷之程
      度，從而經比較結果，顯以修正後之規定有利於被告，因
      之，依刑法第2條第1項規定所揭櫫之「從舊從輕」原則，
      此部分自應適用修正後之裁判時法處斷，合先敘明。
（二）按汽車（含機車）駕駛人，無駕駛執照駕車、酒醉駕車，
      因而致人受傷或死亡，依法應負刑事責任者，加重其刑至
      二分之一，道路交通管理處罰條例第86條第1項定有明文
      。依其文義觀察，係就刑法第276條第1項之過失致人於死
      罪、同條第2項之業務過失致人於死罪，同法第284條第1
      項之過失傷害（及致重傷）罪、同條第2項之業務過失傷
      害（及致重傷）罪之基本犯罪類型，對於加害人為汽車駕
      駛人，於從事駕駛汽車之特定行為時無駕駛執照駕車、酒
      醉駕車，因而致人受傷或死亡之特殊行為要件予以加重處
      罰，已就上述刑法第276條第1、2項，同法第284條第1、2
      項各罪犯罪類型變更之個別犯罪行為予以加重，而成另一
      獨立之罪名，自屬刑法分則加重之性質（最高法院99年度
      台非字第198號判決參照）。
（三）查被告並未考領普通重型機車駕照，有公路監理電子閘門
      資料及道路交通事故調查報告表（二）各1份可參（見本
      院卷第69頁、偵卷第71頁），是以其無駕駛執照駕車因而
      致告訴人受傷，核其所為分別係犯道路交通管理處罰條例
      第86條第1項、刑法第284條前段之汽車駕駛人，無駕駛執
      照駕車，犯過失傷害罪及修正後刑法第185條之4第1項前
      段之駕駛動力交通工具發生交通事故，致人傷害而逃逸罪
      。過失傷害罪部分，並應依道路交通管理處罰條例第86條
      第1項規定，加重過失傷害罪之法定刑至二分之一。公訴
      人認被告祇成立刑法第284條前段之過失傷害罪，稍有未
      洽，惟起訴之社會基本事實既屬同一，且經本院當庭諭知
      被告另涉犯上開罪名，已保障被告之訴訟防禦權，爰依法
      變更起訴法條，附此敘明。
（四）被告所犯前開二罪，一為故意，另為過失，構成要件且係
      互異，應分論併罰。
（五）爰審酌被告係無照駕駛且擅闖紅燈係具高度危險性之駕車
      行為，是其過失情節極重，又於肇事致告訴人受傷後，未
      對告訴人加以救助，亦未等待警方到場以釐清肇事責任，
      更未將其聯絡方式提供予告訴人，而隨即離去，應予非難
      ，所幸告訴人傷勢非重，兼衡被告之犯罪動機、目的、手
      段、智識程度、以板模工、水泥工、雜工為業之生活經濟
      狀況，及未能與告訴人和解賠償損害，暨其犯後坦認犯行
      之態度等一切情狀，分別量處如主文所示之刑，並均諭知
      易科罰金之折算標準，暨定其應執行之刑及就此再諭知易
      科罰金之折算標準。
據上論斷，應依刑事訴訟法第273 條之1 第1 項、第299 條第1
項前段、第300 條、第310 條之2 、第454 條，判決如主文。
本案經檢察官董諭到庭執行職務。
中    華    民    國    111    年    3    月    10    日
                       刑事審查庭  法  官  李佳穎
以上正本證明與原本無異。
如不服本判決應於收受判決後20日內向本院提出上訴書狀，並應
敘述具體理由。其未敘述上訴理由者，應於上訴期間屆滿後20日
內向本院補提理由書(均須按他造當事人之人數附繕本)「切勿逕
送上級法院」。
                                   書記官  蔡萱穎
中    華    民    國    111    年    3    月    10    日
附本件論罪科刑依據之法條：
修正後中華民國刑法第185 條之4
駕駛動力交通工具發生交通事故，致人傷害而逃逸者，處6月以
上5年以下有期徒刑；致人於死或重傷而逃逸者，處1年以上7年
以下有期徒刑。
犯前項之罪，駕駛人於發生交通事故致人死傷係無過失者，減輕
或免除其刑。
中華民國刑法第284 條
因過失傷害人者，處1年以下有期徒刑、拘役或10萬元以下罰金
；致重傷者，處3年以下有期徒刑、拘役或30萬元以下罰金。

附件：
臺灣桃園地方檢察署檢察官起訴書
                                      110年度偵字第988號
　　被　　　告　林世宗　男　64歲（民國00年0月00日生）
　　　　　　　　　　　　住桃園市○○區○○○街0○0號2樓
　　　　　　　　　　　　國民身分證統一編號：Z000000000號
上列被告因肇事逃逸等案件，業經偵查終結，認應提起公訴，茲
將犯罪事實及證據並所犯法條分敘如下：
　　　　犯罪事實
一、林世宗前因違反毒品危害防制條例及肇事逃逸案件，經臺灣
    桃園地方法院以107年度聲字第4628號裁定應執行刑10月確
    定，於民國108年6月2日徒刑期滿執畢出監。詎仍不知悔改
    ，於109年8月18日下午4時2分許，騎乘車牌號碼000-0000號
    普通重型機車，沿桃園市大溪區員林路3段往龍潭方向，行
    經員林路3段155巷口，本應注意車前狀況，並隨時採取必要
    之安全措施，且行經交岔路口時，應遵守交通號誌之指示，
    依當時天候晴、日間自然光線、柏油路面乾燥、無缺陷、無
    障礙物、視距良好等情況，無不能注意之情事，竟疏未注意
    ，即貿然闖越紅燈直行，適岳煥文騎乘之車牌號碼000-0000
    號普通重型機車，沿員林路3段155巷行駛至該處，因閃避不
    及，二車發生碰撞，岳煥文因而人車倒地，受有多處擦挫傷
    （左膝、左手肘）、右手橈骨遠端粉碎性骨折之傷害結果。
    詎林世宗明知其騎車肇事發生本件車禍，並已知岳煥文因此
    撞擊受有前揭傷害，竟未停留現場協助送醫救治或為適當之
    處置，亦未待警方到場處理，竟基於肇事逃逸犯意，逕自騎
    車駛離現場而逃逸。後經警獲報到場處理，並調閱附近路口
    監視器錄影畫面檢視追查，循線查獲上情。
二、案經岳煥文訴由桃園市政府警察局大溪分局報告偵辦。
　　　　證據並所犯法條
一、上揭犯罪事實，業據被告林世宗於警詢中坦承不諱，核與證
    人即告訴人岳煥文於警詢及偵查中之證述情節相符，並有道
    路交通事故現場圖、道路交通事故調查報告表㈠㈡、佑群骨科
    診所及國軍桃園總醫院附設民眾診療服務處診斷證明書、車
    籍資料查詢結果、桃園市政府警察局大溪分局大溪交通分隊
    疑似道路交通事故肇事逃逸追查表各1份、道路監視器光碟1
    片在卷可稽，被告犯嫌堪以認定。
二、按慢車行駛至交岔路口，其行進，應依號誌之規定行駛，並
    應遵守燈光號誌，道路交通安全規則第102條第1項第1款、
    第125條第1項分別訂有明文。
三、核被告所為，係犯刑法第284條前段之過失傷害及同法第185
    條之4之肇事逃逸罪嫌。被告所犯上開2罪間，罪名各別，行
    為互殊，請分論併罰。又被告前有如犯罪事實欄所載論罪科
    刑及執行情形，有本署刑案資料查註紀錄表附卷可稽，其於
    有期徒刑執行完畢後，5年以內故意再犯本件有期徒刑以上
    之罪，為累犯，請並斟酌依刑法第47條第1項之規定及司法
    院大法官釋字第775號解釋意旨加重其刑。
四、依刑事訴訟法第251條第1項提起公訴。
　此　致
臺灣桃園地方法院
中　　華　　民　　國　 110　　年　　1 　　月　　25　　日
　　　　　　　　　　　　　　　檢　察　官 楊挺宏
本件證明與原本無異
中    華    民    國    110   年     2    月     1    日
                              書  記  官 盧憲儀
所犯法條：　
中華民國刑法第284條
因過失傷害人者，處 1 年以下有期徒刑、拘役或 10 萬元以下
罰金；致重傷者，處 3 年以下有期徒刑、拘役或 30 萬元以下
罰金。
中華民國刑法第185條之4
（肇事遺棄罪）
駕駛動力交通工具肇事，致人死傷而逃逸者，處 1 年以上 7 年
以下有期徒刑。